臺灣臺北地方法院民事判決　　　　　　　94年度訴字第3264號
原　　　告　丁○○
被　　　告　甲○○
　　　　　　泰安產物保險股份有限公司
上　一　人
法定代理人　丙○○
訴訟代理人　乙○○
上列當事人間請求侵權行為損害賠償等事件，本院於民國94年12
月1日言詞辯論終結，判決如下：
    主   文
被告泰安產物保險股份有限公司應給付原告新臺幣壹萬伍仟玖佰
陸拾伍元及自民國94年2月5日起至清償日止，按週年利率5%計算
之利息。
原告其餘之訴駁回。
訴訟費用由被告泰安產物保險股份有限公司負擔百分之十，餘由
原告負擔。
本判決第一項得假執行。
    事實及理由
甲、程序方面：
    按訴狀送達後，原告不得將原訴變更或追加他訴。但擴張或
    減縮應受判決事項之聲明者，不在此限，民事訴訟法第255
    條第1項第3款定有明文。本件原告原起訴請求被告甲○○給
    付新台幣（下同）23萬7,762元（見本院卷第36頁），嗣於
    民國94年8月12日，具狀追加泰安產物保險股份有限公司為
    被告，聲明並改為請求命：被告甲○○、泰安產物保股份有
    限公司連帶給付18萬7,762元，並自申請理賠日即同年1月20
    日起至清償日止按週年利率5%計算之利息（見本院卷第43頁
    ），核屬減縮應受判決事項之聲明；復於同年10月4日言詞
    辯論時改為聲明請求被告甲○○、泰安產物保險股份有限公
    司連帶給付18萬7,962元，並自同年1月20日起至清償日止按
    週年利率5%計算之利息（見本院卷第96頁），核屬擴張應受
    判事項之聲明；又於同年11月1日言詞辯論時請求判決被告
    甲○○、泰安產物保險股份有限公司連帶給付18萬7,942元
    ，並自同年1月20日起至清償日止按週年利率5%計算之利息
    （見本院卷第182頁），核屬減縮應受判事項之聲明；於同
    年12月1日言詞辯論時改為請求被告甲○○及泰安產物保險
    股份有限公司連帶給付11萬元，被告泰安產物保險股份有限
    公司給付77,942元，並均自同年1月20日起至清償日止按週
    年利率5%計算之利息（見本院卷第204頁），核亦屬減縮應
    受判決事項之聲明，及補充法律上之陳述，依據前開規定及
    同法第256條規定，均無不合，合先敘明。
乙、實體方面：
一、原告主張：其於92年2月7日遭訴外人林輝琛所駕駛之車輛撞
    成重傷，連續1年治療仍留有許多後遺症，全身傷勢令其連
    臥床養傷都困難不已、痛苦不堪，因林輝琛係向被告泰安產
    物保險股份有限公司（下稱泰安公司）投保強制汽車責任保
    險，又林輝琛僅給付其住院期間之醫療費用3萬4,155元，及
    15日之看護費用1萬5,000元，其乃委請代理人於94年1月20
    日向泰安公司申請理賠，由被告甲○○承辦，詎有多次違法
    不給付保險金紀錄之泰安公司，僅於94年2月1日理賠伊1萬7
    ,400 元，與其所提之單據金額不符，且被告甲○○及泰安
    公司，遲未提出真正之「理賠明細表」，侵占其醫療費用，
    並拒不返還多張未理賠費用之收據，使其遭逢巨變之餘，未
    獲合理之賠償。被告甲○○為被告泰安公司之受僱人，因執
    行職務而故意不法侵害原告之權利，其自可依據民法第184
    條第1項及同法第188條第1項前段之規定請求被告甲○○及
    泰安公司連帶賠償因而所生之訴訟代理費用損害1萬元及精
    神上損害10萬元；另依據強制汽車責任保險法第5條請求被
    告泰安公司給付理賠費用77,942元等語。並聲明：（一）被
    告甲○○及泰安公司應連帶給付11萬元及自申請理賠之日即
    94 年1月20日起至清償日止按週年利率5%計算之利息。（二
    ）被告泰安公司應給付77,942元，並自申請理賠之日即94年
    1 月20日起至清償日止按週年利率5%計算之利息。
二、被告之答辯：
（一）被告甲○○及泰安公司部分：
      被告已依強制汽車責任保險法之給付標準理賠，關於原告
      主張之代理費用1萬元及精神上賠償10萬元部份，因非強
      制責任保險給付項目，不應理賠；又其已將不合強制責任
      保險規定之單據以掛號郵寄方式寄還給原告，未有如原告
      所言侵占單據或理賠款項之事實，原告所言並不足採；且
      被告甲○○已經臺灣臺北地方法院檢察署以94年度偵字第
      16619號為不起訴處分，可證被告甲○○並不成立侵權行
      為，被告泰安公司自無須就其受僱人即被告甲○○之私人
      行為，負僱用人之侵權行為損害賠償連帶責任等語，資為
      抗辯。
（二）被告泰安公司部分：
      訴外人林輝琛已給付原告住院期間之醫療費用3萬4,155元
      及看護費用1萬5,000元，被告泰安公司亦已依據實際之單
      據依法核發理賠金1萬7,400元與原告，且本件理賠案尚未
      結束，凡合於強制汽車責任保險法之規定，於扣除上開已
      給付原告之數額後，同一保險事故之後續治療均願意再為
      理賠，然看護費用須依醫院診斷書有委請看護之必要，且
      只限於理賠30天；又往返門診或轉診之交通費，願意理賠
      1,020元，未有時間註記之計程車單據無法通過確認而予
      以理賠；另就1所醫院只應付1張證明書之費用始合理；至
      醫療用品及營養費之部分依強制汽車責任保險法規定不須
      理賠等語，資為抗辯。
（三）並均聲明：原告之訴駁回。
三、兩造不爭執之事實：
（一）訴外人林輝琛係被告泰安公司強制汽車責任保險之被保險
      人，而原告於92年2月7日遭林輝琛所駕駛之車輛撞擊受傷
      ，受有頭部外傷合併腦挫傷、顏面多處裂傷、身體多處擦
      傷、右側鎖骨骨折、右骨盆骨折等傷害，於92年2月21日
      出院後，至93年10月16日止，及94年9月30日仍為門診等
      治療，有醫院診斷證明書影本1份、醫療單據影本37份附
      卷足憑（見本院卷第5、120-155頁），均屬上開同一保險
      事故造成之後續醫療行為。
（二）原告曾於94年1月20日向被告泰安公司申請理賠，經被告
      泰安公司給付醫療費用1萬7400元，另由訴外人林輝琛給
      付原告住院期間之醫療費用3萬4,155元及15日之看護費用
      1萬5,000元，有泰安公司賠付明細表、醫院醫療費用繳費
      證明、林輝琛出具之切結書影本各1份在卷可稽（見本院
      卷第6、119、208頁）。
（三）原告所提出之出院後往返門診或轉診之交通費收據37張，
      其中17張計程車車資收據未有時間註記，有計程車車費收
      據37張影本付卷可考（見本院卷第156-167頁）。
（四）被告同意看護費及載有日期之交通費均願再為給付（見本
      院卷第96及183頁）。
四、得心證之理由：
    本件兩造間主要之爭執點應在於：（一）被告泰安公司應再
    給付原告之保險賠償給付，是否包括住院期間全額之看護費
    用、醫療用品費用、往返門診或轉診之交通費用？應再給付
    與原告之金額為若干？（二）被告甲○○及泰安公司，是否
    因故意或過失侵占原告提出之單據及應領之保險賠償給付，
    造成原告無法獲得全額理賠之損害？是否應依侵權行為之規
    定，給付原告主張之代理費用及精神上損害賠償？經查：
（一）應予准許部分：
    1.按保險人於被保險汽車發生汽車交通事故時，依本法規定
      對請求權人負保險給付之責，保險人應於被保險人或請求
      權人交齊相關證明文件之次日起15日內給付之；又本保險
      之給付項目如下：一傷害醫療費用給付，二殘廢給付，三
      死亡給付，前項給付項目之等級、金額及審核等事項之標
      準，由主管機關會同中央交通主管機關視社會及經濟實際
      情況定之，強制汽車責任保險法第25條第1項、第2項前段
      、第27條第1、2項分別定有明文。查，原告主張其於92年
      2月7日遭訴外人林輝琛所駕駛之車輛撞擊受傷，受有頭部
      外傷合併腦挫傷、顏面多處裂傷、身體多處擦傷、右側鎖
      骨骨折、右骨盆骨折等傷害，於92年2月21日出院後，至
      93年10月16日止，及94年9月30日仍為門診等治療等情，
      業據其提出醫院診斷證明書影本1份、醫療單據影本37 份
      為證（見本院卷第5、120-155頁），且均屬上開同一保險
      事故造成之後續醫療行為，而訴外人林輝琛係被告泰安公
      司所承保之強制汽車責任保險之被保險人等情，均為兩造
      所不爭執。原告自得依上開規定請求被告泰安公司負保險
      給付之責。
    2.原告請求被告泰安公司給付之費用是否應予准許？查：
      就醫療費用部分：原告主張其因上述車禍事故而支出醫
        療費用，共支出53,435元，應由被告泰安公司理賠等語
        ，業據其提出馬偕紀念醫院（淡水）醫療單據37紙為證
        （見本院卷第118至155頁），並為被告泰安公司所不爭
        執。堪認屬實。惟查，被告泰安公司己給付原告之醫療
        費用1萬7400元、林輝琛亦已給付原告住院期間之醫療
        費用3萬4,155元，合計51,555元，依上開規定，自應予
        扣除，扣除後，被告泰安公司應再給付原告之醫療費用
        金額為1,880元。
      就看護費用之部分：原告主張被告泰安公司應給付其看
        護費用26, 600元，固據提出其住院期間受訴外人何莉
        莉看護之看護費用收據1紙為證（見本院卷第34頁），
        並為被告所不否認。惟查，依據強制汽車責任保險給付
        標準第2條第1項、第2項第4款及第3項規定，保險人就
        受害人因汽車交通事故致身體傷害，就其必須且實際支
        出之相關醫療費用為傷害醫療給付，看護費用須以傷情
        嚴重並經主治醫生證明確有必要者為限，每日以1000元
        為限，最高以30日為限（見本院卷第26、27頁），而原
        告當時遭訴外人林輝琛所駕駛之車輛撞擊受有上開傷害
        而就醫治療，確有支出看護費用，並曾由訴外人即加害
        人林輝琛給付看護費用1萬5千元等情，為兩造所不爭執
        ，故原告除已受領之看護費用15,000元外，且未逾30日
        之上限，原告自得再請求被告泰安公司理賠其餘看護費
        用1萬1600元。
      就醫療用品費用部分：原告主張其因上述車禍事故而另
        購買醫療用品及營養品等費用，共支出10,757元，亦應
        由被告泰安公司理賠云云，雖亦據其提出發票影本33張
        為證（見本院卷第33至168頁，第176頁與第33頁係重覆
        ），然上開收據中，除編號TD00000000號之統一發票寫
        明係購買高鈣營養品（本院卷第171頁）外，其餘均未
        載明所購買為何物，無法證明消費之物品為何。況依強
        制汽車責任保險給付標準第2條，保險人就受害人因汽
        車交通事故所致之身體傷害，必須且實際支出之相關醫
        療費用，並未包含醫療用品之費用，自無從為擴張之解
        釋，原告此之請求，亦非有據。
      就往返門診或轉診之交通費用部分：被告泰安公司表示
        僅願意給付1,020元，然依據強制汽車責任保險給付標
        準第2條第1項、第2項第3款，保險人就受害人因汽車交
        通事故所致之身體傷害，必須且實際支出之相關醫療費
        用，包括接送費用即轉診、出院及往返門診之合理交通
        費用，故於原告提出之計程車車資收據37張中，除未登
        載日期之17張（見本院卷第162-167頁），及僅記載月
        日、未記載年份之2張（見本院卷第158、161頁）外，
        其餘交通費用2,285元（計算式為120+120+120+100+120
        +120+115+110+250+115+100+120+0+120+120+150+215+8
        5+95+110=2,285），被告泰安公司自應負理賠之責任，
        原告請求於上開金額範圍內為屬有據，其餘之請求亦非
        有據。
      證書費部分：原告主張其因上述車禍事故而就醫，並因
        而支出證明書費，共200元，應由被告泰安公司理賠等
        語，業據其提出馬偕紀念醫院（淡水）醫療單據1紙為
        證（見本院卷第100頁），並為被告泰安公司所不爭執
        。堪認屬實。經查，該證明書費支出之日期為94年9月
        30日，係本件訴訟中所支出者，自屬原告支出之必要之
        醫療費用，依上開規定，原告自得請求被告泰安公司給
        付，被告泰安公司雖辯稱證明書費用僅得一家醫院請求
        一次云云，惟與上開規定不符，尚無可取。
      綜上，原告得請求被告泰安公司給付之項目，包括醫療
        費用1,880元、看護費用1萬1600元、往返門診或轉診之
        交通費用2,285元、證書費收據1張200元，合計15,965
        元（計算式：1,880+11,600+ 2,285+200=15,965），原
        告請求在此金額範圍內，及加計自其向被告泰安公司申
        請理賠日即94年1月20日之次日起15日之翌日（被告自
        此時起始應負遲延給付責任）即94年2月5日起至清償日
        止按週年利率5%計算之利息為有理由，應予准許；原告
        其餘逾上開金額以外之請求及逾上開日期以外之利息請
        求，則非有據，不應准許。
（二）不予准許部分：
    1.按當事人主張有利於己之事實者，就其事實有舉證責任，
      民事訴訟法第277條前段定有明文。又民事訴訟法如係原
      告主張權利者，應先由原告負舉證之責，若原告不能舉證
      ，以證實自己主張之事實為真實，則被告就其抗辯事實即
      令不能舉證，或其舉證尚有疵累，亦應駁回原告之訴，最
      高法院72年台上字第4225號判決意旨參照。
    2.原告主張被告甲○○及泰安公司，遲未提出真正之「理賠
      明細表」，侵占其醫療費用，並拒不返還多張未理賠費用
      之收據，使其遭逢巨變之餘，未獲合理之賠償，依侵權行
      為規定賠償其代理費之支出1萬元，及精神上之損害10萬
      元，合計11萬元云云，雖據其提出林聖鈞律師出具之收據
      1件為證（見本院卷第37頁）。惟被告均否認有何侵權行
      為，依上開規定，自應由主張該有利於己事實之原告負舉
      證責任。而查，被告甲○○於承辦本件原告請求給付強制
      汽車責任保險金時，縱有因認知上之差異，致僅理賠部分
      保險金予原告及未退還部分醫療單據之情，惟並未能證明
      被告甲○○有何侵占其費用單據之事實，況就原告之請求
      保險金債權並未因此而受有何影響，其主張已非有據；此
      外，原告並未能舉證證明被告甲○○之未予理賠保險金究
      如何侵占單據及醫療費用及其精神上因而受有何損害，其
      主張被告甲○○應負侵權行為損害賠償責任，被告泰安公
      司應負僱用人之連帶賠償責任云云，委無可取。
    3.綜上，原告請求被告甲○○及泰安公司連帶給付11萬元及
      加計自94年1月20日起至清償日止按週年利率5%計算之利
      息云云，即屬無據，不應准許。
（三）綜上所述，原告依據強制汽車責任保險法第25條之規定請
      求被告泰安公司給付醫療費用1,880元、看護費用1萬1600
      元、往返門診或轉診之交通費用2,285元、證書費收據200
      元，合計15,965元（計算式：1,880+11,600+ 2,285+200=
      15,965），在此金額範圍內，及加計自其向被告泰安公司
      申請理賠後之第16日即94年2月5日起至清償日止按週年利
      率5%計算之利息為有理由，應予准許；原告其餘逾上開金
      額以外之請求及逾上開日期以外之利息請求，及主張依據
      民法第184條、第188條規定請求被告甲○○及泰安公司連
      帶給付11萬元及自94年1月20日起至清償日止按週年利率
      5% 計算之利息，均非有據，不應准許。
五、本判決原告勝訴部分所命給付金額未逾50萬元，應依民事訴
    訟法第389條第1項第5款規定，依職權宣告假執行。
六、兩造其餘主張陳述及所提之證據，經本院審酌後，認均不影
    響本判決之結果，不予一一論述，附此敘明。
七、訴訟費用負擔之依據：民事訴訟法第79條。
中　　華　　民　　國　　94　　年　　12　　月　　22　　日
                民事第一庭    法    　官　張明輝
以上正本，係照原本作成。
如對本判決上訴，須於判決送達後20日內向本院提出上訴狀
中　　華　　民　　國　　94　　年　　12　　月　　22　　日
                              法院書記官　周其祥
